【裁判字號】    92,上易,1484
【裁判日期】    921208
【裁判案由】    侵占
【裁判全文】
臺灣高等法院高雄分院刑事判決                  九十二年度上易字第一四八四號
    上  訴  人  臺灣高雄地方法院檢察署檢察官
    被      告  乙○○
    選任辯護人  李錦臺律師
右上訴人因被告侵占案件，不服臺灣高雄地方法院九十二年度易字第一八００號中華
民國九十二年九月九日第一審判決（起訴案號：臺灣高雄地方法院檢察署九十一年度
偵字第一六五九九號），提起上訴，本院判決如左：
      主  文
上訴駁回。
      理  由
一、公訴意旨略以：被告乙○○於民國九十年（公訴意旨誤繕為九十二年）十二月間
    受王鴻銘委託催討新台幣（下同）二百餘萬元之支票債權，復受告訴人丙○○、
    甲○○、丁○○之委託，代其等向張麗珠催討支票債權，詎被告竟基於為自己不
    法之所有之概括犯意，先後於九十年十二月二十四日、二十八日、三十一日，向
    張麗珠之代理人胡國樑收取王鴻銘債權七十萬元、四十萬元、十六萬元後，僅交
    付王鴻銘十萬元，而將其餘一百十六萬元侵占入己。復於九十年十二月三十一日
    ，再向胡國樑收取告訴人丙○○、甲○○、丁○○之債權三十萬元後，僅交付告
    訴人丙○○十萬元、告訴人丁○○五萬元、告訴人甲○○七萬元，旋將餘款八萬
    元侵占入己。嗣因告訴人三人發現被告所催討之款項與其等依債權額應得之款項
    不符，始知上情。因認被告涉犯刑法第三百三十五條第一項之侵占罪嫌。
二、按犯罪事實應依證據認定之，無證據不得認定犯罪事實，刑事訴訟法第一百五十
    四條第二項定有明文。又認定不利於被告之事實，須依積極證據，苟積極證據不
    足為不利於被告事實之認定時，即應為有利於被告之認定，更不必有何有利之證
    據。另刑事訴訟法上所謂認定犯罪事實之證據，係指足以認定被告確有犯罪行為
    之積極證據而言，該項證據自須適合於被告犯罪事實之認定，始得採為斷罪資料
    （最高法院三十年上字第八一六號判例、最高法院二十九年上字第三一０五號判
    例參照）。又告訴人之指訴，本以使被告受刑事訴追或處罰為目的，故其陳述是
    否與事實相符，自應調查其他證據，以資審認，苟其所為攻擊之詞，尚有瑕疵，
    則在此瑕疵未予究明以前，即不能遽採為斷罪之基礎，亦有最高法院六十九年台
    上字第一五三一號判例可參。
三、公訴人認被告乙○○涉犯刑法第三百三十五條第一項侵占罪嫌，無非係以告訴人
    丙○○、丁○○、甲○○之指訴，證人王鴻銘、胡國樑之證述為其論罪之依據。
    訊據被告乙○○固不諱言受王鴻銘及告訴人丙○○、丁○○、甲○○之委託，持
    支票向張麗珠催討債權之事實，惟堅決否認有何侵占犯行，辯稱：王鴻銘部分原
    本即約定討回現款後一人一半，其於收回現款後即向王鴻銘表示等處理好其他債
    務後再一併結算，王鴻銘對此表示同意，其後，因其即將入獄，惟仍有許多債務
    尚未處理，乃取得王鴻銘之同意日後再行結算；告訴人丙○○依債權比例雖可分
    得十四萬二千元，但其先前幫告訴人丙○○處理事情後告訴人丙○○並未依約給
    予報酬，告訴人丙○○之妻乃將二次之報酬一併給付，告訴人甲○○部分其僅拿
    取一萬元之紅包，另三萬元係因告訴人甲○○所持有之張麗珠支票無法自銀行取
    出而委由另一債權人拿回，依約給付予該債權人；況且事後其有召開債權人會議
    ，債權人對此處理結果均無異議等語。經查：
  (一)王鴻銘及告訴人丙○○、丁○○、甲○○曾因蔡金秀未清償借款，乃將蔡金秀所
    交付發票人為張麗珠之支票交予被告，委由被告代為催討，其後，由張麗珠之夫
    胡國樑出面處理，胡國樑同意禁止背書轉讓之支票部分以三十萬元處理，未禁止
    背書轉讓部分則以一百二十六萬元處理，並返還蔡金秀所簽發之支票，由被告轉
    交予王鴻銘及告訴人三人等情，業據被告之供承屬實，核與證人胡國樑、王鴻銘
    之證述、告訴人三人之指訴相符，是此部分事實堪信為真實。
  (二)又告訴人丙○○、甲○○所交付之支票均為禁止背書轉讓之支票，王鴻銘及告訴
    人丁○○所交付者則為未禁止背書轉讓之支票一節，為告訴人三人指訴綦詳，且
    經證人王鴻銘、胡國樑證述明確，證人胡國樑並證稱：告訴人丁○○所提出之二
    張支票雖為未禁止背書轉讓之支票，但因為是後來才提出的，所以與禁止背書轉
    讓之支票一併以三十萬元總括處理等語明確，足認被告辯稱：告訴人三人之債權
    總共討回三十萬元等語，與事實相符而堪採信，是被告就告訴人丙○○、甲○○
    、丁○○部分向胡國樑拿取三十萬元，就王鴻銘部分向胡國樑拿取一百二十六萬
    元之情，堪以認定。
  (三)再被告於向胡國樑討回王鴻銘部分債權一百二十六萬元後，僅拿十萬元予王鴻銘
    一節，固經證人王鴻銘陳明屬實，惟據證人王鴻銘於偵查及原審審理中證稱：委
    託被告向張麗珠討債前，即言明如有討回現款則一人分一半，被告先去找對方談
    ，談完後再詢問其意見，經其同意後再拿支票與對方處理，事後被告有交付十萬
    元，並表示等處理好其他債務後再列帳目表予其過目，其有同意，之後被告表示
    因案要去執行，其亦同意帳目問題日後再行處理，除張麗珠之債務外，尚委託被
    告處理約四百萬元之債務等語明確，王鴻銘既有同意待被告處理好其他債務後再
    一併結算雙方應得之款項，且於被告入監執行前，亦同意雙方間之帳目問題待日
    後再行結算，則被告實係基於與王鴻銘間之協議，而迄今仍未將受王鴻銘所討回
    之現款一百十六萬元交予王鴻銘，是被告持有該筆款項，主觀上並無何不法所有
    意圖可言。
  (四)另告訴人丙○○、甲○○、丁○○三人部分，係渠等三人委託被告以全部三十萬
    元解決等情，業據告訴人丙○○於偵查中陳稱：「我有同意以三十萬元全部解決
    我們三人全部票款債權，我分到十萬元。」、告訴人甲○○陳稱：「（問：有否
    同意以三十萬元解決委託請求之票款？）有，我有同意以三十萬元解決，我分到
    七萬元。」、「（問：你有無同意三人以三十萬元解決所有票款，也有同意給被
    告傭金，在扣除傭金後你分得七萬元，是否整個過程及債權解決方式你有同意？
    ）有。」，足認被告辯稱：有得告訴人三人同意以三十萬元處理債務等語屬實；
    又被告雖於向胡國樑取得三十萬元之現金後，只分別給告訴人丙○○、丁○○、
    甲○○十萬元、五萬元、七萬元，然查告訴人丙○○、甲○○於偵查中分別供稱
    當時有約定事後要給紅包，但沒有說要給幾成或多少等語（偵卷第一二六頁反面
    ），告訴人於事前既有同意討回現款後給付傭金予被告，則被告於向胡國樑取得
    現款後扣留傭金部分之款項，應無何不法所有意圖可言；況且，被告於九十年十
    二月間即將所討回之三十萬元分予告訴人三人一節，為被告陳明在卷，告訴人三
    人對此並不爭執，而被告於告訴人處理本案債權後，不久即召開債權人會議之情
    ，為告訴人甲○○陳明在卷，如告訴人三人對於被告所給付之款項及所拿取之傭
    金有所爭執，何以於債權人會議中並未加以反應，至九十一年八月間始以對被告
    所交付之款項疑遭被告侵占為由提出告訴，此外告訴人三人並未提出其他證據以
    供本院查證其等所指訴之被告侵占犯行，從而實難僅以其等事後對被告所給付之
    款項、所拿取之傭金數額有爭執，即認其等指訴被告侵占屬實。
四、綜上所述，公訴人所提出之證據尚不足以認定被告涉有侵占犯行，且本院亦復查
    無其他積極證據足資審認被告有何公訴人所指之前揭犯行，原審為被告無罪之諭
    知，經核並無違誤，檢察官上訴意旨，猶執陳詞，指摘原判決不當，為無理由，
    應予駁回。
據上論結，應依刑事訴訟法第三百六十八條，判決如主文。
本案經檢察官陳新慶到庭執行職務。
中      華      民      國    九十二    年     十二     月      八      日
                              臺灣高等法院高雄分院刑事第五庭
                                  審判長法官  吳水木
                                        法官  洪慶鐘
                                        法官  趙文淵
右正本證明與原本無異。
不得上訴。
                                  法院書記官  吳新貞
中      華      民      國    九十二    年    十二      月     八      日


司法院資訊處製作；財團法人民間司法改革基金會備份。
